臺灣士林地方法院民事判決
　　　                                111年度訴字第996號
原      告  財政部國有財產署北區分署  
法定代理人  郭曉蓉  
訴訟代理人  呂相璇律師
複  代理人  周念暉律師
被      告  呂秋梅  
訴訟代理人  羅亦成律師
上列當事人間請求給付土地使用補償金事件，本院於民國111年1
1月2日言詞辯論終結，判決如下：
    主  文
原告之訴及假執行之聲請均駁回。
訴訟費用由原告負擔。
    事實及理由
一、原告主張：被告於民國98年8月20日就其占用原告經管之臺
    北市○○區○○段○○段000○00000地號國有土地（下稱系爭土地
    ）乙事，與原告簽訂積欠國有土地使用補償金分期付款承諾
    書（下稱系爭承諾書），就其自90年6月起至98年6月止欠繳
    之使用補償金新臺幣（下同）4,896,434元，承諾分18期繳
    納。詎被告僅繳納部分款項，仍積欠原告3,850,500元。爰
    依系爭承諾書之約定，請求被告給付3,850,500元，及自支
    付命令送達翌日起至清償日止之法定遲延利息，並願供擔保
    請准宣告假執行等語。
二、被告則以：原告依系爭承諾書請求之使用土地補償金債權，
    本質上仍屬租金債權，依民法第126條規定，請求權時效為5
    年，而系爭承諾書之簽署日期為98年8月20日，至原告於110
    年11月29日向被告為催告止，已超過5年，爰為時效抗辯等
    語置辯。聲明為：原告之訴駁回。
三、本院之判斷：
  ㈠查原告主張被告於98年8月20日簽訂系爭承諾書，承諾其就系
    爭土地自90年6月起至98年6月止之使用補償金4,896,434元
    分18期繳納，然迄今尚積欠3,850,500元等情，為被告所不
    爭執（見本院卷第162頁），惟以時效為抗辯。
  ㈡按利息、紅利、租金、贍養費、退職金及其他一年或不及一
    年之定期給付債權，其各期給付請求權，因5年間不行使而
    消滅；消滅時效，自請求權可行使時起算，民法第126條、
    第128條前段分別定有明文。又租金之請求權因5年間不行使
    而消滅，既為民法第126條所明定，則凡無法律上之原因，
    而獲得相當於租金之利益，致他人受損害時，如該他人之返
    還利益請求權，已逾租金短期消滅時效之期間，對於相當於
    已罹於消滅時效之租金之利益，即不得依不當得利之法則，
    請求返還。其請求權之時效期間，仍應依前開規定為5年(最
    高法院96年度台上字第2660號判決意旨參照)。核土地使用
    補償金乃無權占有系爭土地可獲得之利益，屬相當租金之不
    當得利性質，依前開說明，請求權時效應為5年。查系爭承
    諾書記載被告之簽署日期為98年8月20日（見本院111年度司
    促字第1552號卷【下稱司促字卷】第21頁），加計5年之時
    效期間，至103年8月19日已時效完成，原告遲至111年2月9
    日始提出本件支付命令之聲請（見司促字卷第9頁本院收文
    章戳），已逾5年時效，被告為時效抗辯，應屬可採。
  ㈢原告雖主張系爭承諾書乃兩造成立之無因債務承認契約，為
    獨立之債務，時效應依民法第125條規定為15年云云。惟民
    法第144條第2項後段之契約承認，在文義上似未以無因契約
    為限，解釋上亦可兼含其他類型之契約，除非創設獨立「新
    債務」使債權人取得不受原債抗辯干擾「獨立債權」，不獨
    有益於債權人，亦顯然有利於債務人者外，在其他情形，並
    無寬認無因債務承認之必要，準此，倘無特殊情況，民法第
    144條第2項後段之契約承認，以有因契約承認即足，然不排
    斥無因債務承認亦在該條項之適用範圍，亦即應視具體個案
    而定。觀諸系爭承諾書之內容，被告承認系爭土地之使用補
    償金債務存在及約定自某年某月起分期清償之，且兩造對於
    使用補償金債務之性質未有任何爭議，顯見係屬兩造對於被
    告積欠之系爭土地使用補償金及清償日期等原債務再為認定
    性之契約承認，而非兩造間對於原土地使用補償金有所爭議
    而另行創設出另一獨立且不受原土地使用補償金債務影響之
    無因契約，系爭承諾書既仍原屬系爭土地使用補償金之契約
    承認，而仍具有土地使用補償金即租金之性質，承前所述，
    其時效期間仍應適用5年之時效期間，不應適用一般契約之1
    5年時效期間，原告此部分主張，核非可採。
  ㈣綜上所述，本件原告對被告之土地使用補償金債權，已罹於
    時效，被告既為時效抗辯，原告之請求即無理由，應予駁回
    。
四、從而，原告依系爭承諾書之約定，請求被告給付3,850,500
    元，及自支付命令送達翌日起至清償日止之法定遲延利息，
    為無理由，應予駁回。原告之訴既經駁回，其假執行之聲請
    亦失所附麗，應併予駁回。
五、本件判決基礎已臻明確，兩造其餘攻防方法及訴訟資料經本
    院斟酌後，核與判決結果不生影響，故不另一一論述，併此
    敘明。
六、據上論結，原告之訴為無理由，依法判決如主文。
中　　華　　民　　國　 111　　年　　12　　月　　2　　日
                  民事第四庭  法　官  謝佳純
以上正本係照原本作成。
如對本判決上訴，應於判決送達後20日內向本院提出上訴狀，若
委任律師提起上訴者，應一併繳納上訴審裁判費，否則本院得不
命補正逕行駁回上訴。
中　　華　　民　　國　　111 　年　　12　　月　　2 　　日
                              書 記 官  陳怡文